【裁判字號】    99,訴,10
【裁判日期】    990505
【裁判案由】    殺人未遂
【裁判全文】
臺灣新竹地方法院刑事判決                99年度訴字第10號
公  訴  人  臺灣新竹地方法院檢察署檢察官
被      告  戊○○
            乙○○
共      同
指定辯護人  本院公設辯護人甲○○
上列被告等因殺人未遂案件，經檢察官提起公訴（98年度調偵字
第16號），本院判決如下：
    主    文
戊○○使人受重傷，未遂，累犯，處有期徒刑參年。
乙○○無罪。
    事    實
一、
(一)、戊○○前曾(1)於民國92年間，因搶奪等案件，經本院以92年
    度訴字第329 號判決分別判處有期徒刑10月、10月，並定應
    執行刑為有期徒刑1年6月，嗣提起上訴，經臺灣高等法院以
    92年度上訴字第4304號判決駁回上訴而確定；又於93年間：
    (2)先因竊盜案件，經本院以93年度易字第425 號判決判處有
    期徒刑7月確定；(3)復因竊盜案件，經本院以93年度易字第2
    03號判決判處有期徒刑10月確定；(4)再因違反毒品危害防制
    條例案件，經本院以93年度竹東簡字第20號判決判處有期徒
    刑5 月確定；(5)另因違反毒品危害防制條例案件，經本院以
    93年度訴字第498 號判決分別判處有期徒刑8月、4月，並定
    應執行刑為有期徒刑10月確定；(6)繼因違反職役職責案件，
    經國防部北部地方軍事法院桃園分院以93年度桃審字第124
    號判決判處有期徒刑1 年確定。上開(2)(3)(5)(6)案件後經本院
    以94年度聲字第657號裁定定應執行刑為有期徒刑3年確定；
    前開(1)(4)案件則因中華民國九十六年罪犯減刑條例施行，經
    本院以96年度聲減字第1876號裁定分別減為有期徒刑5月、5
    月、2月又15日，並定應執行刑為有期徒刑9 月、2月又15日
    確定。前開案件經入監接續執行，於97年2月5日縮短期刑假
    釋付保護管束出監，嗣於97年4 月26日保護管束期滿未經撤
    銷視為已執行完畢。
(二)、緣戊○○與丙○○於97年7、8月間，因電子遊戲機臺買賣糾
    紛而有嫌隙，後於97年9月6日晚上11、12時許，丙○○騎乘
    機車至乙○○位於新竹縣竹東鎮○○路207 號住處與乙○○
    飲酒，並囑咐乙○○撥打電話要求戊○○前來洽談協商上開
    電子遊戲機臺買賣後續處理事宜，乙○○因當時未著上衣而
    上樓穿衣，此際丙○○即先行離去，乙○○因見丙○○機車
    仍停放在其上址住處前，遂騎乘其妻所有機車外出尋找丙○○，適戊○○駕駛自小客車前來，經乙○○告以丙○○已不
    知去向後，戊○○旋即駕車離開。翌日即97年9月7 日凌晨0
    時50分許，乙○○抵達丙○○位在新竹縣竹東鎮○○路 165
    巷28號住處前，乃在門外呼叫丙○○，俟丙○○前來應門之
    際，戊○○亦駕駛自小客車到達丙○○住處，並自車內取出
    含刀柄長約43公分之大型水果刀乙支，丙○○見戊○○手持
    上開水果刀，馬上拿起家中掃把，並對戊○○告稱：「你拿
    刀幹嘛，那這樣我不是要拿槍」、「我要拿槍開你」等語，
    戊○○因知悉丙○○確有寄藏具殺傷力改造槍枝之前科紀錄
    ，加以聽聞丙○○口出前揭言詞，一時怒由心生，竟基於使
    人受重傷之犯意，持上開水果刀衝向丙○○，朝丙○○之手
    部砍下1 刀，丙○○手持之掃把因而遭戊○○砍斷，上開水
    果刀即順勢砍下丙○○左手手指，丙○○忍痛立即轉身欲進
    入屋內，戊○○復持上開水果刀朝丙○○之左側背部及小腿
    處砍下3 刀，致丙○○受有左側胸部切割傷合併血胸、左手
    第3、4、5 指深度切割傷、左肩、左小腿切割傷等傷害，乙○○見丙○○傷勢嚴重，乃叫喚戊○○「不要再砍了」等語
    ，戊○○見狀隨即停手並駕車離去，沿途並將上開水果刀丟
    棄於東西向快速道路高架橋下而滅失，乙○○則騎乘機車搭
    載丙○○至行政院國軍退除役官兵輔導委員會竹東榮民醫院
    （下稱竹東榮民醫院）就醫，再經轉送長庚醫療財團法人林
    口長庚紀念醫院（下稱林口長庚醫院）救治，但仍造成丙○○左手小指完全截肢、左手無名指不完全截肢，已喪失機能
    、左手中指皮膚軟組織缺損併伸指肌腱斷裂，已喪失機能，
    狀況符合勞保殘廢等級11級，相當約減損左手百分之30之功
    能，即左手剩下約百分之70之功能，尚未達毀敗或嚴重減損
    一肢機能之重傷害結果。
二、案經丙○○訴由新竹縣政府警察局竹東分局報告臺灣新竹地
    方法院檢察署檢察官偵查起訴。
    理    由
壹、程序方面：
    按被告以外之人（包括證人、鑑定人、告訴人、被害人及共
    同被告等）於審判外之陳述雖不符刑事訴訟法第159條之1至
    之4等4條之規定，而經當事人於審判程序同意作為證據，法
    院審酌該言詞陳述或書面陳述作成時之情況，認為適當者，
    亦得為證據；當事人、代理人或辯護人於法院調查證據時，
    知有刑事訴訟法第159條第1項不得為證據之情形，而未於言
    詞辯論終結前聲明異議者，視為有前項之同意，同法第 159
    條之5 定有明文。立法意旨在於傳聞證據未經當事人之反對
    詰問予以核實，原則上先予排除。惟若當事人已放棄反對詰
    問權，於審判程序中表明同意該等傳聞證據可作為證據；或
    於言詞辯論終結前未聲明異議，基於尊重當事人對傳聞證據
    之處分權，及證據資料愈豐富，愈有助於真實發見之理念，
    且強化言詞辯論主義，使訴訟程序得以順暢進行，上開傳聞
    證據亦均具有證據能力。查本件下列所引用之被告以外之人
    於審判外之供述或非供述證據，因公訴人、被告2 人及指定
    辯護人均未於本院準備程序、審判程序中表示意見，且迄至
    言詞辯論終結前未再聲明異議，而本院審酌上開供述或非供
    述等證據資料製作時之情況，無不當取供及證明力明顯過低
    之瑕疵，認以之作為證據應屬適當，故揆諸前開規定，認前
    揭證據資料均應有證據能力，合先敘明。
貳、實體方面：
甲、被告戊○○部分：
一、認定犯罪事實所憑之證據及認定之理由：
(一)、上揭事實，業據被告戊○○於本院審理時坦承不諱，核與告
    訴人丙○○、證人即同案被告乙○○、證人丁○○○於警詢
    、偵訊、本院審理時指述、證述情節大致相符（見97年度偵
    字第6913號卷第10至12頁、第13至15頁、第16至19頁、第43
    頁、第49至51頁、本院99年度訴字第10號卷第60至80頁、第
    81至89頁、第128至141頁），又告訴人丙○○因遭被告戊○○持刀揮砍，致受有左側胸部切割傷合併血胸、左手第3、4
    、5 指深度切割傷、左肩、左小腿切割傷等傷害，經送往竹
    東榮民醫院就醫，再經轉送林口長庚醫院救治，其左手小指
    完全截肢、左手無名指不完全截肢、左手中指皮膚軟組織缺
    損併伸指肌腱斷裂等情，亦有林口長庚醫院診斷證明書乙紙
    、竹東榮民醫院98年7 月24日竹醫醫字第0980003635號函附
    告訴人丙○○急診病歷乙份、林口長庚醫院97年12月29日（
    九七）長庚院法字第1215號函、99年3 月15日（九九）長庚
    院法字第0171號函、99年3 月23日（九九）長庚院法字第02
    33號函附告訴人丙○○病歷乙份在卷可稽（見97年度偵字第
    6913號卷第28頁、98年度調偵字第16號卷第7 頁、第28至32
    頁、本院99年度訴字第10號卷第49頁、第50-1頁，林口長庚
    醫院病歷外放）。
(二)、按重傷害者，依刑法第10條第4 項規定係指：「一、毀敗或
    嚴重減損一目或二目之視能。二、毀敗或嚴重減損一耳或二
    耳之聽能。三、毀敗或嚴重減損語能、味能或嗅能。四、毀
    敗或嚴重減損一肢以上之機能。五、毀敗或嚴重減損生殖之
    機能。六、其他於身體或健康，有重大不治或難治之傷害」
    ，又刑法第10條第4項第4款所謂毀敗一肢以上之機能，其究
    否已達毀敗之程度、有無恢復之可能，應以現在一般之醫療
    水準為基礎，參以傷害後之現狀加以判斷。本件經本院依職
    權將告訴人丙○○送往行政院衛生署新竹醫院接受早期療癒
    特別門診，以查明其左手所受傷勢是否達毀敗或嚴重減損一
    肢以上之機能，結果為：目前告訴人丙○○遺留之傷殘為左
    手小指中手指關節截肢、左手無名指喪失機能、左手中指喪
    失機能，其狀況符合勞保殘廢等級11級，受的傷害相當於約
    減損左手百分之30之功能，即左手剩下約百分之70之功能，
    有行政院衛生署新竹醫院復健科主治醫師賴彥廷出具之評估
    報告乙紙存卷為憑（見本院99年度訴字第10號卷第50-9頁）
    ，據此，告訴人丙○○左手受被告戊○○此次揮砍創傷，猶
    維持約百分之70之功能，依上開說明，應認告訴人丙○○左
    手所受傷勢尚未發生毀敗或嚴重減損一肢以上機能之重傷害
    結果。
(三)、次按殺人罪之成立，須於實施殺害時，即具有使其喪失生命
    之故意。倘缺乏此種故意，僅在使其成為重傷，而結果致重
    傷者，亦祇與使人受重傷之規定相當，要難遽以殺人未遂論
    擬（最高法院44年臺上字第33號判例意旨參照）。復按，使
    人受重傷與普通傷害之區別，應以行為人於加害時有無使人
    受重傷之故意為斷（最高法院77年度臺上字第4246號判決意
    旨參照）；而於個案中有關重傷害犯意之有無，應斟酌事發
    經過之相關事證，包括被害人受傷部位、所用兇器、行為當
    時之具體情況等一切情狀以為斷。查被告戊○○與告訴人丙○○係經證人即同案被告乙○○介紹而認識，彼此間並無深
    仇大恨，已據告訴人丙○○供認在卷（見97年度偵字第6913
    號卷第15頁），本件僅因電子遊戲機臺買賣糾紛肇生嫌隙，
    衡情被告戊○○是否會因此細故爭執之動機即有置告訴人於
    死之決心，尚非無疑；又被告戊○○於警詢中供稱：當時告
    訴人丙○○一直往我的方向前進，口中說等一下要上樓拿槍
    開我，我一時緊張才會胡亂砍殺他，我並不是有意要砍殺他
    等語（見97年度偵字第6913號卷第8 頁），嗣於本院審理時
    亦供稱：我聽到告訴人丙○○說要上樓拿槍，所以就決定拿
    刀砍告訴人，當時拿刀砍告訴人丙○○，沒有要他死，只是
    要教訓他等語（見本院99年度訴字第10號卷第125頁、第151
    頁），參以告訴人丙○○迭於偵訊、本院審理時均證稱案發
    時有向被告戊○○聲稱「你拿刀幹嘛，那這樣我不是要拿槍
    」、「我要拿槍開你」等語（見97年度偵字第6913號卷第51
    頁、98年度調偵字第16號卷第13頁、本院99年度訴字第10號
    卷第74頁），且告訴人丙○○確曾因寄藏具殺傷力改造槍枝
    之違反槍砲彈藥刀械管制條例等案件經法院判處罪刑確定，
    現正入監執行中，有臺灣高等法院被告前案紀錄表及本院96
    年度訴字第242號、96年度易字第791號判決各乙份附卷可考
    ，足見被告戊○○所述其因聽聞告訴人口出欲持槍反擊之言
    詞，為保護自身且一時情緒失控，遂持刀揮砍告訴人手部等
    語，應非虛妄。另觀諸被告戊○○係持水果刀分別朝告訴人
    丙○○之左手、左側背部及小腿等處揮砍共約4 刀，若被告
    戊○○果有使告訴人喪失生命之意，在其持水果刀猝然出現
    在告訴人面前時，告訴人並無任何防備，其大可猛力刺擊告
    訴人之頭、胸、頸等身體要害之處，致之於死易如反掌，然
    被告戊○○僅對告訴人丙○○上開部位揮砍共約4 刀，且經
    證人乙○○出言阻止，發現告訴人丙○○受傷嚴重後旋即罷
    手，而未再持續追擊告訴人，益徵其用意確實僅係為教訓告
    訴人，而無置之於死之故意甚明。惟依告訴人丙○○所受前
    開傷害部位及傷害情形以觀，其中告訴人之左手小指完全截
    肢、左手無名指不完全截肢，已喪失機能、左手中指皮膚軟
    組織缺損併伸指肌腱斷裂，已喪失機能，且被告戊○○復自
    承其明知以大型水果刀此種銳利兇器，持之砍擊四肢足致去
    肉斷骨而致毀敗或重殘之重傷害結果（見本院99年度訴字第
    10號卷第151 頁），竟仍悍然持刀對告訴人之左手、左側身
    體、背部及腿部等處猛力揮砍，顯見被告戊○○持刀揮砍使
    人受重傷意志之堅定，自應認其具有使人受重傷之故意無疑
    。
(四)、此外，復有案發現場圖共2紙、現場照片5張、告訴人丙○○
    左手照片乙張在卷可資佐證（見97年度偵字第6913號卷第29
    至32頁、98年度調偵字第16號卷第14頁、本院99年度訴字第
    10號卷第91頁）。綜上，本案事證明確，被告戊○○犯行堪
    以認定，應予依法論科。
二、論罪科刑：
(一)、核被告戊○○所為，係犯刑法第278條第3項、第1 項重傷未
    遂罪。被告戊○○已著手於使人受重傷行為之實行，惟未生
    重傷害之結果，其犯罪尚屬未遂，屬未遂犯，爰依刑法第25
    條第2 項之規定，減輕其刑。公訴人雖認被告戊○○上揭犯
    行係犯刑法第271條第2項、第1 項之殺人未遂罪，惟依上開
    所述，被告戊○○係基於使人受重傷之犯意而為，並無致人
    於死之殺人犯意，而告訴人丙○○所受之傷害尚未達於毀敗
    或嚴重減損一肢之機能，則被告戊○○應係犯重傷未遂罪，
    公訴意旨所認尚有未洽，惟此與起訴社會基本事實相同，爰
    依法變更起訴法條。
(二)、被告戊○○有如事實欄一(一)所示之前科紀錄，有臺灣高等法
    院被告前案紀錄表乙份附卷可考，其受有期徒刑之執行完畢
    ，5 年以內再故意犯本件有期徒刑以上之罪，為累犯，應依
    刑法第47條第1 項之規定加重其刑。被告所犯使人受重傷未
    遂犯行因有加重減輕事由，依法先加後減之。
(三)、爰審酌被告戊○○素行不佳，此次僅因與告訴人丙○○間有
    電子遊戲機臺買賣之糾紛，不思以正途排解，竟持刀前往告
    訴人住處理論，且因一時氣憤，無視告訴人可能因此受有重
    傷害，猶持刀揮砍告訴人，雖未至發生重傷害結果，但告訴
    人仍受有前揭非輕之傷勢，又觀諸告訴人上開竹東榮民醫院
    、林口長庚醫院病歷、行政院衛生署新竹醫院復健科評估報
    告之記載，告訴人住院治療10餘日，住院期間進行傷口縫合
    、左手小指完全截肢、左手無名指不完全截肢、左手中指皮
    膚軟組織併伸指肌腱修復等手術，出院後仍繼續門診追蹤及
    復健治療，狀況符合勞保殘廢等級11級，相當約減損左手百
    分之30之功能，即左手剩下約百分之70之功能等情，告訴人
    身體及精神上所受之嚴重痛苦實不言可喻，而被告戊○○乃
    係持前揭大型水果刀猛力揮砍告訴人，其行兇手段殘苛且兇
    狠，倘稍一不幸誤中告訴人重要部位或告訴人未即時赴醫治
    療，亦顯將危及告訴人之性命，演變成社會之重大公安事件
    ，惡化一般民眾對於自身安全受有保障之信任感，被告戊○○所為自應受有相當程度之刑事非難，並參酌其犯後雖坦承
    犯行，惟迄未與告訴人達成和解，亦未賠償告訴人等一切情
    狀，量處如主文第1項所示之刑，以資懲儆。
三、被告戊○○持以犯本案使人受重傷未遂犯行所用之水果刀乙
    支，係其母親所有，且並未扣案，業遭被告戊○○丟棄，此
    經被告戊○○供述在卷（見本院99年度訴字第10 號卷第124
    頁、第127 頁），復非義務沒收之物，核與沒收要件不合，
    爰不另為沒收之諭知，附此敘明。
乙、被告乙○○部分：
一、公訴意旨略以：被告戊○○與告訴人丙○○因電動玩具買賣
    糾紛而起口角，竟與被告乙○○基於殺人之犯意聯絡，於97
    年9月7日凌晨0 時50分許，由被告乙○○騎乘機車抵達告訴
    人丙○○位在新竹縣竹東鎮○○路165 巷28號住處，先將告
    訴人丙○○誘出門外，被告戊○○旋即駕駛自小客車到達告
    訴人丙○○住處，被告乙○○見被告戊○○前來，乃對其喊
    「上」，被告戊○○隨即取出西瓜刀（未扣案）往告訴人丙○○身體左側砍去，告訴人丙○○見狀，遂拾起地上之掃把
    抵擋，惟遭被告戊○○砍斷，西瓜刀順勢砍斷告訴人丙○○
    左手手指，告訴人丙○○因而受有左側胸部切割傷合併血胸
    、左手第3、4、5 指切割傷及左背肩胛裂傷等傷害，被告乙○○見告訴人丙○○傷勢嚴重，刀傷深可見及肺部，乃對被
    告戊○○喊「停」，並騎乘機車搭載告訴人丙○○至竹東榮
    民醫院急診，嗣轉送林口長庚醫院救治，始免於難，因認被
    告乙○○共同涉犯刑法第271條第2項、第1 項殺人未遂罪嫌
    等語。
二、按犯罪事實應依證據認定之，無證據不得認定犯罪事實。又
    不能證明被告犯罪者，應諭知無罪之判決，刑事訴訟法第15
    4條、第301條第1 項分別定有明文。又事實之認定，應憑證
    據，如未能發現相當證據，或證據不足以證明，自不能以推
    測或擬制之方法，為裁判基礎（最高法院40年臺上字第86號
    判例參照）；認定不利於被告之事實，須依積極證據，苟積
    極證據不足為不利於被告之事實認定時，即應為有利於被告
    之認定，更不必有何有利之證據（最高法院30年上字第 816
    號判例參照）；且認定犯罪事實，所憑之證據，無論直接或
    間接證據，其為訴訟上之證明，須於通常一般之人均不致有
    所懷疑，而得確信其為真實之程度者，始得據之為有罪之認
    定，倘其證明尚未達到此一程度，而有合理性懷疑之存在時
    ，即無從為有罪之認定（最高法院76年臺上字第4986號判例
    參照）。而告訴人之告訴，係以使被告受刑事訴追為目的，
    是其陳述是否與事實相符，仍應調查其他證據以資審認（最
    高法院52年臺上字第1300號判例意旨參照）。
三、本件公訴人認被告乙○○涉共犯殺人未遂罪嫌，無非係以：
    (一)、被告戊○○之供述；(二)、被告乙○○之供述；(三)、告訴
    人丙○○警詢指述及偵查中具結之證述；(四)、證人丁○○○
    警詢及偵查中具結之證述；(五)、竹東榮民醫院98年7 月24日
    竹醫醫字第0980003635號函暨所附之急診病歷摘要乙份；(六)
    、林口長庚醫院診斷證明書及97年12月29日（九七）長庚院
    法字第1215號函乙份；(七)、告訴人左手指截肢後之照片乙張
    等為其論據。
四、訊據被告乙○○堅決否認有何殺人未遂之犯行，辯稱：97年
    9月6日晚上告訴人丙○○到我家喝酒，並要我打電話叫被告
    戊○○來我家理論，我打電話後，上樓換衣服下來，告訴人
    丙○○就不見了，我看告訴人丙○○機車還停在我家門口，
    就外出尋找告訴人，途中遇到被告戊○○，我告訴被告戊○○告訴人丙○○不見了，被告戊○○就駕車離開，翌日凌晨
    0 時50分許，我到告訴人丙○○家叫告訴人出來，剛好被告
    戊○○也駕車前來，被告戊○○與告訴人丙○○吵起來，被
    告戊○○就拿刀子砍丙○○，被告戊○○到告訴人住處時，
    我沒有對被告戊○○喊「上」，被告戊○○揮砍告訴人後，
    我也沒有喊「停」云云；指定辯護人則為被告乙○○利益辯
    護稱：被告乙○○只是居間處理被告戊○○與告訴人丙○○
    間之糾紛，與被告戊○○並無傷害或殺害告訴人之犯意聯絡
    或行為分擔云云。
五、經查：
(一)、證人即同案被告戊○○先於警詢時供稱：97年9月7日凌晨 0
    時50分許，我駕駛自小客車到丙○○家，到他家後看到丙○○與另一個男性友人（即被告乙○○）在住宅門口，我下車
    後看到丙○○手上有一個尖銳的東西，且口中一直說等一下
    要到樓上拿槍開我，我與他發生口角爭執，因緊張就往他身
    上亂砍，當時在場之男子說流血了我才停止，趕緊駕車離開
    等語（見97年度偵字第6913號卷第7至8頁）；繼於偵查中供
    稱：當天是丙○○打電話給乙○○，說他要拿槍來開我，乙○○打電話跟我說這件事，我就開車去丙○○家，我在車上
    看見丙○○手上拿著一支尖尖的東西，當時乙○○、丙○○
    在說話，我下車，丙○○往我這裡走，邊罵髒話，我也回嗆
    他，他說進屋子拿槍開我，但我沒看見他有拿槍，我就拿刀
    子往丙○○身上砍，我不清楚乙○○為何會在場，他不是在
    現場幫我等語（見97年度偵字第6913號卷第42至43頁）；復
    於本院審理時經隔離訊問後具結證稱：案發前幾個小時即97
    年9月6日晚間，乙○○有在他家撥打我的電話，並且跟我說
    丙○○現在在他家，如果我不出面處理這件事情，丙○○就
    要拿槍來我家，我後來開車到乙○○家，在乙○○家外面的
    小公園遇到乙○○，乙○○說丙○○不知道跑哪裡去了，我
    就先開車離開，我沒有跟乙○○說要一起去找丙○○，也沒
    有跟乙○○說已經準備好水果刀要對付丙○○，我因為怕丙○○跑到我家開槍，就開車到丙○○家，發現乙○○跟丙○○在丙○○家外面，之後我拿刀下車，我沒有聽到乙○○說
    「上」，我是聽到丙○○說要上樓拿槍，所以我就決定拿刀
    砍丙○○，砍了約3、4刀後，乙○○沒有跟我以國語說「停
    」，只有跟我說不要再砍了，丙○○傷勢很重等語，我就停
    手駕車離開等語（見本院99年度訴字第10號卷第116至117頁
    、第120至122頁、第125 頁），觀之證人即同案被告戊○○
    於本院審理時，就其案發當時係依被告乙○○轉知告訴人丙○○之要求，乃駕車前往被告乙○○住處，經被告乙○○告
    以告訴人丙○○已不知去向，其即駕車離去，並決定單獨前
    往告訴人住處，其間並未告知被告乙○○其有攜帶水果刀以
    對付告訴人，迨抵達告訴人丙○○住處，發現被告乙○○已
    在現場，後因告訴人丙○○聲稱欲自家中取槍反擊，始一時
    氣憤，決意以刀揮砍告訴人，被告乙○○自始至終均未口出
    「上」或「停」等言詞，僅係在場勸架調停等情，所為證詞
    具體、明確，亦與其警詢、偵訊時證述情節前後連貫且相符
    一致，其證言即具可信之依據，顯然本案使人重傷害未遂犯
    行確係證人即同案被告戊○○臨時單獨所為，難認被告乙○○與之有何犯意聯絡與行為分擔。
(二)、反觀證人即告訴人丙○○、告訴人之母丁○○○於本案偵審
    期間，就被告乙○○參與情節歷次所為之陳述，則多所矛盾
    齟齬及違情悖理之處：
１、告訴人丙○○先於警詢時供稱：案發當時戊○○到我家門口
    大聲叫我下來談事情，我下樓開門，發現他正持刀向我身上
    砍，我因措手不及只好隨手拿家中掃把抵擋，他猛砍我數刀
    ，我不支倒地就不知道了，乙○○則徒手打我身體等語（見
    97年度偵字第6913號卷第14頁）；復於偵查中先證稱：案發
    前我有去找乙○○問戊○○住哪裡，一定要找到戊○○，也
    有請乙○○轉達我要找戊○○之意思，案發當時是乙○○先
    到我家叫我開門，要跟我談事情，不到1 分鐘，戊○○就出
    現，我看到戊○○拿刀，我就說「要拿槍開你」，戊○○就
    拿刀砍我背部、手，我忘記乙○○在場做何事，乙○○在場
    有說「上」等語（見97年度偵字第6913號卷第50至51頁），
    繼證稱：案發前我打電話給乙○○說要找戊○○，案發當時
    乙○○先騎機車到我家，叫我開門，距離3 分鐘後，戊○○
    就開車抵達，一下車就拿刀，我看見戊○○拿刀，就說「你
    拿刀，我不就要拿槍」，我就被砍，乙○○沒有打我，但是
    他有踢我，沒踢到，被我閃掉了，且我很確定乙○○在場有
    說「上」，還說「好了」，後來是乙○○送我去醫院等語（
    見98年度調偵字第16號卷第12至13頁）；再於本院審理時證
    稱：97年9月6日晚上我去乙○○家喝酒，並問乙○○有無辦
    法聯絡戊○○，乙○○後來有在我面前跟戊○○通電話，我
    跟乙○○說叫戊○○出來，後來我在乙○○家沒有等到戊○○過來，就先坐計程車回家，翌日凌晨即案發當時，乙○○
    先到我家樓下，叫我下去，我與母親一起去開門，乙○○當
    時手上沒有拿東西，有踢我一腳，但沒有踢到，我在警詢中
    說乙○○只有徒手打我身體是事後聽我母親講的，大概1 分
    鐘後，我看到戊○○車子開過來我家前面巷口，乙○○就跟
    我說「戊○○來了」，戊○○拿刀下車，我就說「你拿刀幹
    麻，那這樣我不是要拿槍」，印象中乙○○應該是用國語說
    「上」，戊○○才砍我，但我記不清楚，因為當時戊○○一
    下車我就被砍2、3刀，有手臂、身體、腳，我整個人都暈眩
    ，是我母親跟我說當時情形，但後來有聽到乙○○叫戊○○
    不要再砍了，他是以客家話說「好了」，我很確定，此外乙○○都沒有講其他話，我被戊○○砍後，乙○○沒有離開，
    我有聽到母親說這很嚴重，要叫救護車，乙○○說叫救護車
    來不及，要我坐乙○○的機車過去醫院，所以我就坐乙○○
    的機車過去竹東榮民醫院等語（見本院99年度訴字第10號卷
    第65至67頁、第69至70頁、第72至76頁、第79頁）。
２、證人丁○○○先於警詢時供稱：案發當時乙○○騎機車來，
    在我家門外拿一支黑色手電筒喊叫我兒子（即告訴人丙○○
    ）名字阿德，我兒子就衝出去開門，後來戊○○駕駛黑色自
    小客車前來，拿刀下車後就立即躲在門口左側邊，看到我兒
    子時就直接用刀砍他，乙○○當時都站在原地也沒有攔阻戊○○，然後我兒子倒地，乙○○就喊戊○○停下來，手斷了
    ，戊○○就離開現場，我跟乙○○隨即扶我兒子坐在椅子上
    ，之後乙○○用機車載我兒子到竹東榮民醫院就醫等語（見
    97年度偵字第6913號卷第17至18頁、第21至22頁）；復於偵
    查中證稱：案發當天丙○○是跟乙○○吵架，乙○○騎機車
    先到，手上拿手電筒，叫丙○○出來，我叫丙○○不要出去
    ，戊○○就開車過來拿刀下車，我站在門口，丙○○從我旁
    邊拿一支掃把往戊○○衝過去，乙○○說「上」，戊○○就
    砍丙○○，我兒子就拿掃把擋，掃把被砍斷，手指也被砍斷
    ，接著又砍丙○○背部2 刀，警詢時因為太緊張所以沒有跟
    警察說乙○○在現場有說「上」，丙○○受傷後，乙○○叫
    戊○○不要砍了，戊○○馬上開車離開，乙○○留在現場，
    後來是他載丙○○就醫，乙○○在場沒有打丙○○，他只有
    說「上」、「停」、「他手斷掉」等語（見97年度偵字第69
    13號卷第49至50頁）；再於本院審理時證稱：當時乙○○先
    騎機車到我家，有拿一支手電筒，叫丙○○出來，我自己一
    人到門口，此時丙○○就衝出來，我沒有看到乙○○用腳踢
    丙○○，丙○○跟乙○○講沒幾句話，一下子戊○○就開車
    過來門口那邊停下來，戊○○拿刀下車，乙○○、戊○○一
    人站一邊，從我家門口看出去，乙○○在左邊，戊○○在右
    邊，此時丙○○沒有對戊○○說「你拿刀我不是要拿槍」，
    乙○○以國語說「上」，戊○○就開始拿刀砍丙○○，丙○○拿旁邊掃把擋，掃把上面把手被砍斷一點，連同丙○○的
    手指也被砍斷，之後戊○○砍丙○○的背部、手腳2 刀，隨
    後乙○○用國語說「停」，還說一句「手斷掉了」，我就扶
    丙○○進去家裡，丙○○一直喊痛時，乙○○就進到我家裡
    面，我打電話說要叫救護車，乙○○說要載丙○○去醫院，
    所以就由乙○○載丙○○去醫院等語（見本院99年度訴字第
    10號卷第81至85頁、第87至88頁）。
３、揆諸上開證人丙○○、丁○○○之陳述，就被告乙○○甫抵
    達證人丙○○住處時之舉措乙節，證人丙○○或稱被告乙○○有徒手毆打其身體，或稱被告乙○○並未毆打，但有以腳
    踹踢惟遭其閃避，之前說被告乙○○徒手毆打其身體係聽聞
    證人丁○○○事後轉述，且明確供稱被告乙○○斯時並未手
    持任何物品等語，證人丁○○○則證稱被告乙○○當時手持
    黑色手電筒，並未徒手毆打或以腳踹踢證人丙○○等語， 2
    人證詞內容大相逕庭，已難信為真實；次就被告戊○○到達
    案發現場後之情節，證人丙○○證稱看到被告戊○○拿刀下
    車，即向被告戊○○告稱「你拿刀幹麻，那這樣我不是要拿
    槍」，被告乙○○應該是用國語說「上」，被告戊○○才砍
    我，是證人丁○○○跟其說當時情形，後來很確定有聽到被
    告乙○○以客家話說「好了」，被告戊○○始停手等語，證
    人丁○○○則證稱被告戊○○持刀下車，證人丙○○沒有對
    被告戊○○說「你拿刀我不是要拿槍」，經被告乙○○以國
    語說「上」，被告戊○○就開始拿刀砍證人丙○○，隨後證
    人丙○○手指遭砍斷、背部遭砍傷，被告乙○○即用國語說
    「停」，還說一句「手斷掉了」等語，足見證人丙○○於偵
    查中證述被告乙○○在場有用國語說「好」等情，係經證人
    丁○○○事後轉述，並非親耳聽聞，而證人丁○○○就證人
    丙○○見被告戊○○持刀前來，有無口出欲持槍反擊之語，
    及其後被告乙○○出言阻止被告戊○○繼續揮砍證人丙○○
    之言詞、使用方言種類等節，所為證詞與證人丙○○證述內
    容亦南轅北轍，且顯有迴護證人丙○○之意，均難憑信。況
    證人丙○○、丁○○○係分別於97年9月23日、97年9月10日
    接受司法警察詢問，有其2 人警詢筆錄可佐，距離本件案發
    即97年9月7日時間甚短，衡情證人2 人對本件案發過程之記
    憶最為深刻，而被告乙○○有無在現場以「上」、「停」等
    言語口頭指揮被告戊○○持刀揮砍告訴人丙○○之舉，乃攸
    關被告乙○○是否構成本案共犯之重要之點，倘確有其事，
    證人丙○○、丁○○○自應詳為說明以釐實情，詎竟捨此不
    為，反默契十足就此節均隻字未語，僅一致指稱證人丙○○
    遭被告戊○○1 人持刀揮砍，被告乙○○均站立一旁未加攔
    阻等情，迨距離案發2 月後之97年11月20日檢察官訊問時起
    始為上開陳述，顯有誇大渲染之嫌，尚難執為不利於被告乙○○之認定。
(三)、再者，本件被告乙○○、戊○○於案發當時，乃先後騎乘機
    車、駕駛自小客車抵達證人丙○○住處，期間相隔約1 分鐘
    ，嗣被告乙○○見被告戊○○前來，亦主動告知證人丙○○
    「戊○○來了」，且被告戊○○到場後，告訴人丙○○猶曾
    向被告戊○○對話，聲稱「你拿刀幹嘛，那這樣我不是要拿
    槍」、「我要拿槍開你」對話，嗣即遭被告戊○○持刀揮砍
    一節，業據證人丙○○證述無訛，準此，倘被告乙○○與被
    告戊○○間確曾約定由被告乙○○誘使證人丙○○出門，被
    告戊○○持刀揮砍之分工方式，其等大可共乘交通工具前來
    ，再由被告戊○○持刀隱蔽行藏，待證人丙○○出現猝不及
    防時加以砍擊，何需不辭勞費各自前來，被告乙○○更主動
    告知被告戊○○已出現之情，並任由被告戊○○持刀與告訴
    人丙○○對話，平添遭證人丙○○識破或加以防備之風險；
    又若被告乙○○確有共同殺害或重傷害證人丙○○之意，且
    被告戊○○確實著手持刀揮砍告訴人，被告乙○○豈會出言
    阻止，甚至於被告戊○○駕車離去後，猶在場協助善後，主
    動騎乘機車搭載告訴人丙○○赴醫救治，顯然被告乙○○對
    被告戊○○砍傷告訴人丙○○之舉應係始料未及。又被告戊○○並未告知被告乙○○其有攜帶水果刀以對付告訴人，迨
    抵達告訴人丙○○住處，發現被告乙○○已在現場，後係因
    告訴人丙○○聲稱欲自家中取槍反擊，始一時氣憤，決意以
    刀揮砍告訴人，已經證人即同案被告戊○○證述如前，故尚
    難僅因被告乙○○、戊○○先後到達證人丙○○住處，及其
    後被告戊○○持刀砍傷證人丙○○之事實，即遽認被告乙○○具有何共同殺人或重傷害之犯意聯絡、行為分擔。至公訴
    人所提之其他證據雖為真實，惟依上開證據均無法證明被告
    乙○○有何共同殺人未遂或重傷害未遂犯行，故尚不得採為
    認定被告乙○○有罪之依據，附此敘明。
六、末按，檢察官就被告犯罪事實，應負舉證責任，並指出證明
    之方法，刑事訴訟法第161條第1項定有明文。因此，檢察官
    對於起訴之犯罪事實，應負提出證據及說服之實質舉證責任
    。倘檢察官所提出之證據，不足為被告有罪之積極證明，或
    其闡明之證明方法，無從說服法院以形成被告有罪之心證，
    基於無罪推定之原則，自應為被告無罪判決之諭知。參照前
    開論述，公訴人此部分所提出之各項證據，顯尚有諸多合理
    性懷疑之存在，而未達於通常一般人均不致於有所懷疑，而
    得確信為真實之程度，自不足以說服本院形成被告乙○○涉
    犯共同殺人未遂或重傷害未遂有罪之心證。從而，公訴人所
    提出之各項證據及所闡明之證明方法，既無從說服本院以形
    成被告乙○○涉犯共同殺人未遂或重傷害未遂有罪之心證，
    依「罪證有疑、利於被告」之證據法則，即不得遽為不利於
    被告乙○○之認定。因之，本案之積極證據既尚不足為不利
    於被告乙○○涉犯共同殺人未遂或重傷害未遂之認定，即應
    逕為有利於被告乙○○之認定，更不必有何有利之證據。此
    外，本院復查無其他積極證據足資證明被告乙○○有何公訴
    人所指之共同殺人未遂或重傷害未遂之犯行，應認為被告乙○○之犯罪尚屬不能證明，爰就被告乙○○部分為無罪判決
    之諭知。
據上論斷，應依刑事訴訟法第299條第1項前段、第300條、第301
條第1項前段，刑法第278條第3項、第1項、第47條第1 項、第25
條第2項，判決如主文。
本案經檢察官黃英彥到庭執行職務。
中    華    民    國    99    年    5     月     5    日
                  刑事第二庭  審判長法  官  賴淑敏
                                    法  官  楊數盈
                                    法  官  林惠君
以上正本證明與原本無異。
如不服本判決，應於收受本判決後10日內向本院提出上訴書狀。
上訴書狀應敘述具體理由，未敘述上訴理由者，應於上訴期間屆
滿後20日內補提理由書狀於本院（均須按他造當事人之人數附繕
本，並請勿「逕送上級法院」）。
中    華    民    國    99    年    5     月     5    日
                                    書記官  蔣淑君
附錄本判決論罪科刑法條：
刑法第278條：
使人受重傷者，處5年以上12年以下有期徒刑。
犯前項之罪因而致人於死者，處無期徒刑或7年以上有期徒刑。
第1項之未遂犯罰之。

司法院資訊處製作；財團法人民間司法改革基金會備份。
